臺灣板橋地方法院民事判決　　　　　　 100年度簡上字第95號
上　訴　人　鄭國鳳
訴訟代理人　陳雅珍律師
上　訴　人　許添祥
上列當事人間請求侵權行為損害賠償事件事件，兩造對於中華民
國100 年3 月7 日本院板橋簡易庭99年度板簡字第2306號第一審
判決各自提起上訴，經本院於100年8月17日言詞辯論終結，判決
如下：
    主  文
兩造上訴均駁回。
第二審訴訟費用由兩造各自負擔。
    事實及理由
一、上訴人鄭國鳳起訴主張：上訴人鄭國鳳係上訴人許添祥之弟
    媳，許添祥於民國98年9 月21日清晨4 時30分許，在新北市
    ○○區○○街6 號，因財務等細故與上訴人鄭國鳳發生口角
    爭執，竟持木棍毆打上訴人鄭國鳳手、腳等處，致上訴人鄭
    國鳳受有雙手臂多處瘀腫、雙下肢多處瘀腫、脖瘀挫傷、左
    足擦挫傷及左手食指骨折併瘀腫之傷害，許添祥之上開傷害
    行為，業經鈞院98年度簡字第10659 號刑事判決許添祥違反
    保護令罪，處有期徒刑2 月，如易科罰金，以新台幣1000元
    折算1 日，經上訴人許添祥上訴後，經鈞院刑事合議庭以99
    年度簡上字第259 號判決駁回確定在案。查上訴人鄭國鳳被
    許添祥打傷，依民法第184 條第1 項前段規定，自得請求上
    訴人許添祥賠償損害，上訴人鄭國鳳所受之損害如下：
    (1)醫藥費: 上訴人鄭國鳳因遭上訴人許添祥毆打受有傷害，
      支出醫療費用新台幣（下同）10,787元，有財團法人恩主
      公醫院診斷證明書2 紙、收據12紙及立好診所醫療費用收
      據3 紙可證。
    (2)工作能力損失: 上訴人鄭國鳳受傷無法騎機車送報，每個
      月損失1 萬元，計7 個月無法工作，請求賠償7 萬元；另
      上訴人鄭國鳳白天在越南小吃店幫忙，每天薪資1,500 元
      ，7 個月不能工作，損失31萬5000元，共計工作損失38萬
      5000元，應由上訴人許添祥負責賠償。
    (3)精神慰藉金: 上訴人鄭國鳳被許添祥打傷，精神受有痛苦
      ，請求精神慰藉金3萬元。
    以上共計42萬5787元。爰依侵權行為之法律關係，請求上訴
    人許添祥給付42萬5787元，及自起訴狀繕本送達之翌日起至
    清償日止，按年率5%計算之利息。原審就醫藥費及精神慰藉
    金部分，予以准許，惟認上訴人鄭國鳳並無受有何工作損失
    ，而駁回其工作能力損失之請求，顯有相當之違誤，爰就此
    不利上訴人鄭國鳳部分，提起上訴，並聲明：(一)原判決關於
    駁回上訴人後開第二項之訴部分廢棄。(二)對造上訴人應給付
    上訴人新台幣38萬5000元及自起訴狀繕本送達翌日起至清償
    日止，按年息百分之5 計算之利息。(三)駁回對造之上訴等語
    。
二、上訴人許添祥則以：上訴人鄭國鳳受傷是打人受傷，還是被
    打傷有疑義，伊係被鄭國鳳毆打，並未出手毆打鄭國鳳，原
    審判決伊應賠償鄭國鳳4 萬0787元及自起訴狀繕本送達翌日
    起至清償日止，按年息百分之5 計算之利息，尚有違誤，爰
    提起上訴，並聲明：(一)原判決不利上訴人部分廢棄。(二)上開
    廢棄部分，駁回對造在第一審之訴。(三)駁回對造之上訴等語
    。
三、經查：本件上訴人鄭國鳳起訴主張之事實，業據其提出財團
    法人恩主公醫院診斷證明書2 紙、醫療費用收據12紙、立好
    診所醫療費用收據3 紙及照片3 張等影本為證，惟為上訴人
    許添祥所否認，辯稱：係上訴人鄭國鳳毆打伊，伊並未出手
    毆打鄭國鳳等語，是本件應審究之爭點厥為：（一）上訴人
    許添祥對鄭國鳳有無構成侵權行為？（二）上訴人鄭國鳳請
    求許添祥賠償損害，有無理由？本院之判斷如下：
（一）上訴人許添祥雖否認有何侵權行為，惟上訴人許添祥前因
      曾對鄭國鳳施以暴力行為，經鄭國鳳向本院聲請核發保護
      令，經本院於98年7 月16日以98年度家護字第780 號裁定
      核發民事通常保護令在案（參台灣板橋地方法院98年度偵
      字第28486 號偵查卷第13頁）。上訴人許添祥於上開保護
      令有效期間內，持木棍毆打鄭國鳳之不法侵害行為，業經
      本院刑事庭以98年度簡字第10659 號刑事判決：「許添祥
      犯違反保護令罪，處有期徒刑貳月，如易科罰金，以新臺
      幣壹仟元折算壹日。」，嗣經兩造不服提起上訴，經本院
      以99年度簡上字第259 號刑事判決：「上訴均駁回。」確
      定在案，此有本院上開刑事卷宗附卷可參，復有上開診斷
      證明書、醫療費用單據可佐，上訴人許添祥所辯伊並無不
      法侵害上訴人鄭國鳳云云，不足採信。是上訴人鄭國鳳主
      張上訴人許添祥有上開傷害之行為，堪信為真實。
（二）按「因故意或過失，不法侵害他人之權利者，負損害賠償
      責任。故意以背於善良風俗加損害於他人者，亦同。」「
      不法侵害他人之身體或健康者，對於被害人因此喪失或減
      少勞動能力或增加生活上之需要時，應負損害賠償責任。
      」「不法侵害他人之身體、健康者，被害人雖非財產上之
      損害，亦得請求賠償相當之金額」，民法第184 條第1 項
      、第193 條第1 項、第195 條第1 項分別定有明文。本件
      上訴人許添祥對鄭國鳳之上開不法侵害行為，致鄭國鳳受
      有上開傷害，兩者並有相當因果關係，上訴人鄭國鳳依侵
      權行為之法律關係請求上訴人許添祥賠償損害，於法即屬
      有據。然其得請求上訴人許添祥賠償之金額，分述如下：
   1、醫療費用部分：
      上訴人鄭國鳳主張其因受有上開之傷害，支出醫療費用共
      計1 萬0787元等情，業據其提出財團法人恩主公醫院診斷
      證明書2 紙及醫療費用收據12紙、立好診所醫療費用收據
      3 紙為證，經核均為本件傷害所支出之必要醫療費用，此
      部分之請求為有理由，應予准許。
   2、工作損失部分：
      上訴人鄭國鳳主張其受傷無法騎機車送報，每個月薪資1
      萬元，計7 個月無法工作，請求上訴人許添祥賠償7 萬元
      。另其白天在越南小吃店幫忙，每天薪資1,500 元，每月
      薪資即4 萬5000元，7 個月不能工作，共計損失31萬5000
      元，以上共計損失38萬5000元等情，為上訴人許添祥所否
      認，經查：上訴人鄭國鳳主張於越南小吃店之工作損失部
      分，提出證明書1 份，並請求傳訊證人即越南小吃店老闆
      陳官蓮為證，經本院隔離訊問，證人陳官蓮證稱：伊在新
      北市○○區○○路298 號經營越南小吃店，僱用鄭國鳳，
      每月做30天，每天薪水1500元，伊一個月給付一次現金4
      萬5000元，沒有報稅等語（參本院100 年6 月9 日準備程
      序筆錄），惟上訴人鄭國鳳對於工資之計算及如何給付，
      則陳稱：「我一天1500元，有時每天給我，有時好幾天不
      給，他給我我就拿，不給我我就不拿。我沒有跟他計較我
      可以少拿一點，他給我多少算多少。」「（薪水每月）4
      萬多元，有時3 萬多元，我沒有計較。」等語，其二人就
      每月之薪資及給付之方法之陳述，顯有不合，如上訴人鄭
      國鳳確有在該越南小吃店工作，且領有薪資，依一般生活
      經驗法則，證人陳官蓮與上訴人鄭國鳳應不至於出現如此
      迥異之陳述，故證人陳官蓮之證詞及證明書，應係出於與
      上訴人鄭國鳳同為越南國人之情誼，而為附和上訴人鄭國
      鳳之說詞，自難憑信；且上訴人鄭國鳳果有每月4 萬5000
      元之薪資，客觀上亦應有報稅之資料或薪資之單據可供比
      對，始符常理，乃上訴人鄭國鳳並未提出任何薪資單據及
      報稅文件，且經本院依職權調取其稅務電子閘門財產所得
      調件明細表，其上亦無曾有此部分任職之薪資收入，有該
      調件明細表附卷可參（本院99年度司板簡調字第1040號卷
      第20頁至21頁），是其主張因受傷無法至越南小吃店工作
      ，受有31萬5000元之部分，並無證據足證為真，自不足採
      。又上訴人鄭國鳳另主張因本件傷害無法送報，受有7 萬
      元工作損失之部分，亦為上訴人許添祥所否認，經查，此
      部分亦未據上訴人鄭國鳳提出證據證明之，復依上開稅務
      電子閘門財產所得調件明細表所示，亦無上訴人鄭國鳳曾
      有此項收入之記載，亦有該調件明細表可佐，是上訴人鄭
      國鳳主張因受傷無法送報，受有工作損失7 萬元云云，亦
      無證據證明之，自亦不足採信。故上訴人鄭國鳳請求上訴
      人許添祥賠償其工作損失38萬5000元，為無理由，不應准
      許。
   3、精神慰撫金部分：
      按因故意或過失不法侵害他人之權利者，負損害賠償責任
      ，不法侵害他人之自由者，被害人雖非財產上之損害，亦
      得請求賠償相當之金額，民法第184 條第1 項前段、第19
      5 條第1 項分別定有明文。又按慰撫金之賠償其核給之標
      準固與財產上損害之計算不同，然非不可斟酌雙方身分資
      力與加害程度，核定相當之數額。最高法院著有51年台上
      字第223 號判例意旨可參。本件上訴人鄭國鳳受許添祥毆
      打而受有傷害，精神上受有痛苦，其請求上訴人許添祥賠
      償精神上之損害，於法有據。查本件上訴人鄭國鳳係國中
      畢業、每月收入1 萬元，無不動產，業據上訴人鄭國鳳陳
      述在卷（見本院100 年5 月19日準備程序筆錄）；上訴人
      許添祥則係高中畢業、服務業（送報）、98年薪資及利息
      所得為7 萬2595元、於新北市鶯歌區有公同共有房屋一棟
      約值26萬元，有台灣板橋地方法院檢察署98年度偵字第28
      486 號偵查卷所附警製調查筆錄職業及教育程度欄、上訴
      人許添祥稅務電子閘門財產所得調件明細表可稽，爰審酌
      本件上訴人鄭國鳳、許添祥二人職業、教育程度、家庭經
      濟等狀況，及上訴人鄭國鳳精神上所受痛苦之程度等一切
      情狀，認上訴人鄭國鳳請求許添祥賠償精神慰撫金3 萬元
      尚為允當，應予准許。
   4、綜上，上訴人鄭國鳳得請求上訴人許添祥賠償之金額，共
      計4 萬0787元（10,787元＋30,000元＝40,787元）。
四、從而，上訴人鄭國鳳依侵權行為法律關係，請求上訴人許添
    祥給付4 萬0787元，及自起訴狀繕本送達翌日即99年5 月2
    日起至清償日止，按年息百分之5 計算之利息之範圍內為有
    理由，應予准許，逾此部分之請求，則為無理由，應予駁回
    。原審判命上訴人許添祥應給付上訴人鄭國鳳4 萬0787元，
    及自99年5 月2 日起至清償日止，按年息百分之5 計算之利
    息，而駁回上訴人鄭國鳳其餘之請求，並就鄭國鳳勝訴部分
    ，依民事訴訟法第389 條第1 項第3 款之規定，依職權宣告
    假執行，經核並無違誤。兩造各就其敗訴部分上訴，指摘原
    判決不當，求予廢棄改判，為無理由，應駁回其上訴。
五、本件事證已臻明確，兩造其餘攻擊防禦方法暨舉證，經核與
    判決結果不生影響，爰不一一論列，附此敘明。
六、據上論結，本件兩造之上訴，均為無理由，依民事訴訟法第
    436 條之1 第3 項、第449 條第1 項、第78條判決如主文。
中    華    民    國   100    年    8     月    31    日
                  民事第三庭    審判長法  官  陳財旺
                                      法  官  陳映如
                                      法  官  林錫凱
以上正本證明與原本無異
本件不得上訴
中    華    民    國   100    年    8     月    31    日
                                      書記官  王小芬